臺灣臺北地方法院交通事件裁定　　　　　　　　　　九十一年度交聲字第九二四號
　　異　議　人
　　即受處分人　甲○○
右列異議人即受處分人因違反道路交通管理處罰條例案件，對於台北市交通事件裁決
所民國九十一年五月二十九日所為之處分（原處分案號：北市裁三字第駕裁二二─Ａ
ＢＸ四八○二九四號），聲明異議，本院裁定如左：
    主  文
原處分撤銷。
    理  由
一、本件異議人即受處分人甲○○於民國九十一年三月十日十五時三十五分許，駕駛
    車號八Ｃ—九六○二號自用小客貨車，自設有「停」字禁制標誌之台北市○○街
    由東往北方向右轉駛入基隆路二段之交岔路口（無號誌燈路口）後，其左車前角
    在基隆路二段內側車道，與沿基隆路二段第一車道自南往北由林泓所駕駛車號Ｅ
    Ｒ─七九○八號自用小客車之右側車身發生碰撞而肇事。案經台北市政府警察局
    信義分局交通分隊員警許原榮到場處理並繪製現場圖，研判肇事原因之結果，認
    定受處分人有支道車未讓幹道車先行之違規情事，台北市政府警察局信義分局乃
    以受處分人違反道路交通管理處罰條例第四十五條第九款規定當場掣單舉發，嗣
    受處分人於應到案日期（即九十一年五月三日）前之九十一年四月十八日向原處
    分機關提出申訴，原處分機關經函請原舉發單位台北市政府警察局信義分局調查
    後，依受處分人之陳述理由及肇事原因分析研判結果，認定受處分人確有前開違
    規行為，遂依道路交通管理處罰條例第四十五條第九款、第六十三條第一項第一
    款、違反道路交通管理事件統一裁罰標準表（現稱違反道路交通管理事件統一裁
    罰基準表）等規定，於九十一年五月二十九日裁處受處分人六百元之罰鍰，並記
    違規點數一點。有台北市政府警察局舉發違反道路交通管理事件通知單（北市警
    交大字第ＡＢＸ四八○二九四號）、台北市政府警察局信義分局交通分隊第三類
    道路交通事故調查報告表、台北市政府警察局信義分局交通分隊交通事故談話紀
    錄表、肇事現場路況照片（含說明）、台北市交通事件裁決所受理民眾交通違規
    （肇事事件）申訴紀錄表、台北市政府警察局信義分局九十一年五月八日北市警
    信分交字第○九一六一六二○九○○號函、台北市交通事件裁決所違反道路交通
    管理事件裁決書（北市裁三字第裁二二─ＡＢＸ八○二九四號）、中華民國郵政
    掛號郵件收件回執等件在卷可稽。
二、按車輛行至無號誌或號誌故障而無交通警察指揮之交岔路口時，支線道車應暫停
    讓幹線道車先行；汽車駕駛人，爭道行駛，支線道車不讓幹線道車先行者，處新
    台幣（下同）六百元以上一千八百元以下罰緩，並記違規點數一點，道路交通安
    全規則第一百零二條第一項第二款前段、道路交通管理處罰條例第四十五條第九
    款前段、第六十三條第一項第一款固分別定有明文。然設於與停止線平齊或附近
    之處之八角形、紅底白字白色細邊「停」字標誌（如附件一所示），係屬「停車
    再開標誌」，依道路交通標誌標線號誌設置規則第五十八條規定，其目的在用以
    告示車輛駕駛人必須停車觀察，認為安全時，方得再開。至用以區○○道○○道
    之道路交通標誌標線號誌，應係「讓」路標誌、「讓路線」及「特種閃光號誌」
    三種。此觀諸道路交通標誌標線號誌設置規則第五十九條、第一七二條、第二二
    四條第三款規定：「讓路標誌『遵二』」（如附件二所示），用以告示車輛駕駛
    人必須慢行或停車，觀察幹道行車狀況，讓幹道車優先通行後認為安全時，方得
    續行。‧‧‧本標誌為倒三角形，白底、紅邊、黑色『讓』字」、「讓路線，用
    以警告車輛駕駛人前有幹道應減速慢行，或停車讓幹道車先行，視需要設於支道
    路口，或讓路標誌將近之處，在雙車道路面上，依遵行方向設於右側車道之中心
    部位。本標線線型為白色倒三角形，如路口未設行人穿越道者，則加繪兩條平行
    白虛線，間隔三○公分，線段長六○公分、線寬三○公分，間距四○公分」、「
    特種閃光號誌設於交岔路口者，其設置方式與行車管制號誌同。幹道應設置閃光
    黃燈，支道應設置閃光紅燈」，即明。
三、本件原處分機關，認定被告右揭時、地駕駛上開汽車肇事之原因，係因支線道車
    未讓幹線道車先行，無非係以臺北市政府警察局信義分局九十一年五月八日北市
    警信分交字第○九一六一六二○九○○號函所檢送之「臺北市政府警察局信義分
    局交通分隊交通事故調查報告表、台北市政府警察局信義分局交通分隊交通事故
    談話紀錄表、肇事現場路況照片」等件，資為論據。然受處分人雖不否認於右揭
    時間，因駕駛車號八Ｃ—九六○二號自用小客貨車，自台北市○○街由東往北方
    向駛入基隆路二段之交岔路口後，在右開地點與自南往北車號ＥＲ─七九○八號
    由林泓所駕駛自用小客車右側車身發生碰撞之事實，所辯稱：伊駕車接小孩下課
    ，自嘉興街右轉基隆路二段，進入基隆路直行車道車陣前行不久，依規定打左轉
    燈後，再徐徐進入左側之左轉專用車道，此時車號ＥＲ─七九○八號之自用小客
    車自後方以時速六十公里以上之速度快速超越，並以車身摩擦伊所駕駛上開汽車
    左側前端，故車輛發生擦撞之際，伊之上開汽車係在幹道直行之車隊內，員警應
    依道路交通管理處罰條例第四十五條第九款「兩線均為幹道或支線道時，左方車
    不讓右方車先行」之規定，處罰對方才對云云，亦非全有理由。然查，原處分機
    關據以認定受處分人上開違規情事之肇事現場，業經臺北市政府警察局信義分局
    交通分隊員警李天生於同日在臺北市○○街與基隆路二段路口拍攝照片二幀（影
    本）在卷足考，該肇事現場路況照片中顯示臺北市○○街與基隆路二段之交岔路
    口位置劃設有行人穿越道，然而該路口位置除在嘉興街右側旁設有一八角形、紅
    底白字、白色細邊之「停」字禁制標誌，告示汽車駕駛人必須停車觀察，認為安
    全時方得再開外，並無設置其他任何區○○道○○道之「讓」路標誌、「讓路線
    」或「特種閃光號誌」。足見受處分人駕駛汽車行經之上開台北市○○街與基隆
    路二段，並非支道與幹道之關係甚明。揆此，受處分人上開駕駛汽車之行為，自
    無違反道路交通管理處罰條例第四十五條第九款前段「汽車駕駛人，爭道行駛，
    有支線道車不讓幹線道車先行」規定之可能。原舉發單位臺北市政府警察局信義
    分局函覆原處分機關之前揭「肇事現場路況照片」補充說明中，因將設置在臺北
    市○○街○○路口之「停」字禁制標誌，與區○○○○道之「讓路標誌」混為一
    談，誤指「停字標誌係區○○○道」，並誤於卷附第三類道路交通事故調查報告
    表欄內研判肇事原因係受處分人有「支道車未讓幹道車先行」之違規事由，適用
    法則，自有謬誤。原處分機關基此錯誤之前提事實，未加詳查，遽以受處分人違
    反道路交通管理處罰條例第四十五條第九款規定為由，裁處受處分人六百元罰鍰
    ，並記違規點數一點，尚有未妥，應由本院將原處分撤銷，由原處分機關綜合其
    他現場路況，就受處分人上開駕駛行為另為其他處分，以資適法。
據上論斷，應依道路交通案件處理辦法第二十條前段，裁定如主文。
中    華    民    國      九十一      年      十一      月    二十一    日
                                      臺灣臺北地方法院交通法庭
                                          法  官  吳  秋  宏
右正本證明與原本無異。
如不服本裁定，應於送達後五日內，向本院提出抗告狀。
                                          書記官  林  碧  華
中    華    民    國      九十一      年      十一      月   二十一     日
